【裁判字號】    99,易,1654
【裁判日期】    990827
【裁判案由】    詐欺
【裁判全文】
臺灣臺北地方法院刑事判決              99年度易字第1654號
公  訴  人  臺灣臺北地方法院檢察署檢察官
被      告  丙○○
上列被告因詐欺案件，經檢察官提起公訴（99年度偵字第9449號
），本院判決如下：
    主  文
丙○○意圖為自己不法之所有，以詐術使人將本人之物交付，累
犯，處有期徒刑參月，如易科罰金，以新台幣壹仟元折算壹日。
扣案之魔術用之硬幣及咬幣（共含碎片參片）各壹枚均沒收之。
    事  實
一、丙○○曾於民國97年間因竊盜案件，經本院以97年度易字第
    1029號判處有期徒刑10月確定，嗣經入監服刑，甫於98年12
    月5 日縮刑期滿執行完畢。詎丙○○猶不知悔改，復意圖為
    自己不法之所有，於99年3 月11日10時30分許，撥打電話至
    甲○○經營之永順快遞公司（登記營利事業名稱為「永順企
    業社」），向該公司接聽電話之人員自稱「徐先生」，並佯
    稱有某位「劉先生」向其購買魔術用之硬幣及咬幣（共含碎
    片3片）各1枚，價格共計新台幣（下同）500 元，請派遣快
    遞員前來其居住之晶光賓館（臺北市○○區○○路4段453巷
    12號8樓）912室取貨並代墊貨款500 元後，送往臺北市大安
    區○○○路○段531巷72號1 樓交付「劉先生」，「劉先生」
    之聯絡電話為0000000000號，屆時「劉先生」將代墊之貨款
    及快遞服務費用一併支付與快遞人員等語，致永順快遞公司
    接聽電話之人員誤信為真，遂派遣快遞員乙○○於同日11時
    許，前往晶光賓館912 室向丙○○拿取上開魔術用之硬幣及
    咬幣，並支付500 元與丙○○後，按址前往遞送，發現實際
    並無該地址，乙○○立即撥打0000000000號電話亦無法接通
    ，旋將此情通知甲○○，甲○○始知遭騙，並立即報警向晶
    光賓館查詢結果，丙○○已先於同日11時30分許退房離去，
    經警循線查悉上情。
二、案經被害人甲○○訴由臺北市政府警察局松山分局報告臺灣
    臺北地方法院檢察署檢察官偵查起訴。
    理  由
壹、證據能力方面：
一、按被告以外之人於審判外之言詞或書面陳述，除法律有規定
    者外，不得作為證據，刑事訴訟法第159條第1項定有明文。
    又被告以外之人於審判外之陳述，雖不符前4條（即第159條
    之1至第159條之4 ）之規定，而經當事人於審判程序同意作
    為證據，法院審酌該言詞陳述或書面陳述作成時之情況，認
    為適當者，亦得為證據；當事人、代理人或辯護人於法院調
    查證據時，知有第159條第1項不得為證據之情形，而未於言
    詞辯論終結前聲明異議者，視為有前項之同意，同法第159
    條之5 規定甚明。告訴人甲○○於警詢及檢察官訊問時之陳
    述，對於被告丙○○而言，係被告以外之人於審判外之陳述
    ，被告於本院行準備程序時，對於告訴人該等陳述之證據能
    力並不爭執，並表明同意引用為證據，且未於本件言詞辯論
    終結前聲明異議，經審酌該等言詞陳述作成時之情況，認為
    適當，揆諸上開規定，自得為證據。
二、又被告以外之人於偵查中向檢察官所為之陳述，除顯有不可
    信之情況者外，得為證據，刑事訴訟法第159條之1第2 項定
    有明文。是證人乙○○於檢察官訊問時之陳述，既經依法具
    結，且查無有何顯不可信之情況，依上揭規定，有證據能力
    。
貳、實體方面：
一、訊據被告固坦承有於前揭時、地，交付魔術用之硬幣及咬幣
    （共含碎片3片）各1枚與永順快遞公司派來之快遞員即乙○○，並向乙○○收取500 元之事實，惟矢口否認有何詐欺犯
    行，辯稱：伊在網路上販賣魔術道具，有自稱「陳志成」之
    男子打電話問伊有沒有咬幣，伊告知對方「有」，1 個價格
    500 元，該男子表示會請快遞前來取貨，快遞公司人員要來
    時，有問伊在那裡，伊說在飯店，伊就把東西交給快遞員，
    伊沒有打電話給快遞公司，亦不知道臺北市大安區○○○路
    ○段531巷72號1 樓之地址，0000000000號行動電話非伊提供
    給快遞公司，若伊有犯罪，怎麼可能用真實姓名登記住宿飯
    店等語。
二、經查：
  (一)告訴人經營之永順快遞公司，於99年3 月11日上午，接獲自
    稱「徐先生」之男子來電表示他在八德路1段453巷12號8 樓
    的旅館，叫伊公司派快遞員過去取1 個魔術硬幣，要先支付
    500元，把該錢幣送至和平東路3段531巷72號1樓交給「劉先
    生」，東西交付後，「劉先生」會支付快遞費用及代墊的50
    0 元給快遞員等語，並提供收件人「劉先生」之聯絡電話為
    0000000000號，告訴人隨即指派該公司快遞員乙○○前往指
    定地點，向「徐先生」取得錢幣，並先支付500 元後，將貨
    品送至和平東路時，乙○○發現沒有該地址，隨即撥打0000
    000000號電話卻無法接通之事實，業據證人即告訴人於警詢
    、檢察官訊問及本院審理時證述綦詳，並有99年3 月11日永
    順快遞服務簽單2 紙在卷可按。雖上開簽單備註欄註明來電
    者為「許'R」，然質之證人即告訴人於本院審理時陳稱該簽
    單係乙○○填寫，有可能在電話中把「徐先生」聽成「許先
    生」，再參酌被告於本院審理時自陳因伊姓氏少見，故跟對
    方說要找姓徐的，比較好找等語，且被告坦承有於前揭時、
    地，交付魔術用之硬幣及咬幣（共含碎片3片）各1枚與永順
    快遞公司派來之快遞員即乙○○，並向乙○○收取500 元之
    事實，堪認被告係於99年3 月11日10時30分許，撥打電話至
    永順快遞公司，向該公司接聽電話之人員自稱「徐先生」之
    人無疑。是被告辯稱伊沒有打電話給快遞公司等語，顯不足
    採。
  (二)證人即永順快遞公司之快遞員乙○○於檢察官訊問及本院審
    理時證稱當天上午約11時許，接獲永順快遞公司通知前往八
    德路的旅館，並要代墊貨款500 元，伊向櫃臺說伊是快遞要
    來收件，櫃臺小姐就請被告出來，被告就拿咬幣給伊，伊當
    場交付500 元給被告，離開後前往和平東路，但根本沒有此
    地址，伊有向郵差詢問，郵差也說無此地址，伊馬上打電話
    給收件人，但是不通，就向永順公司回報等語，核與告訴人
    上開證述情節相符，並有上開簽單及告訴人提出經扣案之魔
    術用之硬幣及咬幣（共含碎片3片）各1枚在卷可證，足見被
    告係以欺惘之方法，致永順快遞公司接聽電話之人員誤信為
    真，遂派遣快遞員乙○○前往晶光賓館912 室向被告拿取上
    開魔術用之硬幣及咬幣，並當場支付500 元與被告，被告藉
    此詐得該500 元之財物，堪認被告主觀上有不法所有之意圖
    甚明。
  (三)被告雖辯稱伊在網路上販賣魔術道具，有自稱「陳志成」之
    男子打電話向伊購買咬幣，該男子表示會請快遞前來取貨，
    伊沒有打電話給快遞公司，亦不知道臺北市大安區○○○路
    ○段531巷72號1 樓之地址，且未提供0000000000號行動電話
    給快遞公司等語。倘被告所辯為真，且果有「劉先生」其人
    存在，並確實向被告購買魔術用之硬幣及咬幣，衡情應留下
    真實之地址及電話，以利其收受上開物品，焉有留下虛妄不
    實之地址及電話，反致自身無法收受其向被告購買之魔術用
    之硬幣及咬幣之可能，又參酌被告及告訴人於本院審理時均
    未曾提及該自稱向被告購買魔術用之硬幣及咬幣之劉先生，
    事後有向被告或告訴人反應、抱怨尚未收受其購買之上開物
    品一情，益徵該「劉先生」應係被告憑空捏造，而非真有其
    人
  (四)綜上所述，被告前開所辯，不足採信，本件事證明確，被告
    犯嫌洵堪認定。
三、核被告所為，係犯刑法第339條第1項之詐欺取財罪嫌。又被
    告有事實欄所載之前案及執行紀錄，有臺灣高等法院被告前
    案紀錄表1紙在卷可按，其受徒刑之執行完畢後，5年以內故
    意再犯本件有期徒刑以上之罪，為累犯，應依刑法第47條第
    1 項之規定加重其刑。爰審酌被告利用告訴人經營快遞業務
    ，對於客戶委託小額代墊貨款之信賴及損失金額甚微而放棄
    訴追之心態，虛構事實致使告訴人陷於錯誤而交付貨款，其
    惡性非輕，且犯後猶飾詞狡辯，態度非佳，再參酌其犯罪之
    動機、目的、手段、智識程度、生活狀況及對於告訴人所生
    損害之程度等一切情狀，量處如主文所示之刑，並諭知易科
    罰金之折算標準。至扣案之魔術用之硬幣及咬幣（共含碎片
    3片）各1枚，被告坦承原為其所有，該等物品雖由告訴人提
    出扣案，然係供被告向告訴人所為詐欺犯行使用，因無實際
    購買之人，本院認其所有權仍歸屬於被告，應依刑法第38條
    第3項、第1項第2款之規定宣告沒收之。
據上論斷，應依刑事訴訟法第299條第1項前段、刑法第339條第1
項、第47條第1項、第41條第1項前段、第38條第1項第2款，刑法
施行法第1條之1，判決如主文。
本案經檢察官盧姿如到庭執行職務
中    華    民    國    99    年    8     月    27    日
                  刑事第十八庭  審判長法  官  游士珺
                                      法  官  林芳華
                                      法  官  彭慶文
上正本證明與原本無異。
如不服本判決應於收受送達後10日內向本院提出上訴書狀，並應
敘述具體理由；其未敘述上訴理由者，應於上訴期間屆滿後20日
內向本院補提理由書（均須按他造當事人之人數附繕本）「切勿
逕送上級法院」。告訴人或被害人如對於本判決不服者，應具備
理由請求檢察官上訴，其上訴期間之計算係以檢察官收受判決正
本之日期為準。
                                      書記官  陳怡君
中    華    民    國    99    年    8     月    27    日
參考法條：
中華民國刑法第339條
（普通詐欺罪）
意圖為自己或第三人不法之所有，以詐術使人將本人或第三人之
物交付者，處 5 年以下有期徒刑、拘役或科或併科 1 千元以下
罰金。
以前項方法得財產上不法之利益或使第三人得之者，亦同。
前二項之未遂犯罰之。

司法院資訊處製作；財團法人民間司法改革基金會備份。
